臺灣高等法院民事判決　九十六年度重上字第三六號
上　訴　人　庚○○
訴訟代理人　李逸文律師
複 代理 人　蔡佩衿律師
被 上訴 人　金鼎期貨經紀股份有限公司
法定代理人　戊○○
被 上訴 人　辛○○
　　　　　　甲○○
　　　　　　壬○○
　　　　　　丙○○
共　　　同
訴訟代理人　謝文倩律師
　　　　　　劉俊霙律師
　　　　　　吳家桐律師
　　　　　　孔繁琦律師
　　　　　　顏維助律師
被 上訴 人　乙○○
訴訟代理人　陳峰富律師
　　　　　　張簡勵如律師
被 上訴 人　己○○
訴訟代理人　粘毅群律師
　　　　　　羅啟恆律師
被 上訴 人　丁○○
訴訟代理人　謝文倩律師
　　　　　　劉俊霙律師
　　　　　　吳家桐律師
　　　　　　孔繁琦律師
　　　　　　顏維助律師
上列當事人間損害賠償事件，上訴人對於中華民國九十五年九月
二十五日臺灣臺北地方法院九十四年度重訴字第一五○七號第一
審判決提起上訴，本院於九十六年四月三日言詞辯論終結，判決
如下：
    主      文
上訴駁回。
第二審訴訟費用由上訴人負擔。
    事實及理由
一上訴人於民國九十四年十一月二十二日提起本件訴訟（原審卷
  第二頁）時，被上訴人金鼎期貨經紀股份有限公司（下稱金鼎
  公司）變更登記表所載之法定代理人雖載丁○○（按金鼎公司
  於九十四年十一月二十三日方變更登記為戊○○〔本院卷第一
  一六、一一九頁），然丁○○之代理權於九十四年十一月二十
  一日已因其辭職而消滅（本院卷第一三八頁），又因金鼎綜合
  證券股份有限公司持有金鼎公司所發行百分之九十九以上之股
  份，則金鼎綜合證券股份有限公司於同日指派戊○○接任丁○
  ○擔任董事之事實（本院卷第一三九頁），依公司法第十二條
  「公司設立登記後，有應登記之事項而不登記，或已登記之事
  項有變更而不為變更之登記者，不得以其事項對抗第三人」之
  規定、最高法院六十八年度臺上字竹二三三七號判例要旨「股
  份有限公司之新任董事長，自其就任後即生效力，並非經主管
  機關准予變更登記後，始生效力，此觀公司法第十二條規定，
  不難明瞭」，顯然戊○○於九十四年十一月二十一日丁○○辭
  職時日即接任金鼎公司之法定代理人。上訴人於九十四年十一
  月二十二日起訴時，雖誤載金鼎公司之法定代理人為丁○○（
  原審卷(一)第二頁），然金鼎公司於九十五年二月三日提出之答
  辯狀已載其法定代理人為戊○○，且由新任法定代理人戊○○
  委由律師為訴訟代理人提出委任狀，上訴人九十五年四月二十
  四日之準備(二)狀、九十五年九月八日提出之言詞辯論意旨狀均
  已載金鼎公司之法定代理人為戊○○（原審卷(一)第六五、八一
  八二頁、三二八頁、卷(二)第二二二頁），自已補正被上訴人法
  定代理人之姓名，原判決當事人欄載金鼎公司之法定代理人為
  戊○○，均無不合，原判決即無訴訟程序有重大之瑕疵之情形
  ，自無予以廢棄發回之必要。
二上訴人起訴主張：伊欲從事期貨投資，於九十四年三月十五日
  至金鼎公司辦理開設國內外期貨交易帳戶事宜，經其理財業務
  部經理即原審共同被告陳家樺接待，伊填寫各項開戶文件（下
  稱系爭開戶文件），除當場領取開戶卡外 (國內、外帳號依序
  為0000000、0000000），金鼎公司並將系爭開
  戶文件客戶留存聯蓋妥金鼎公司章後，於九十四年三月十八日
  以限時掛號郵寄予伊。伊於開妥期貨交易帳戶領得開戶卡後，
  隨即於九十四年三月十六日將交易保證金一千萬元匯入金鼎公
  司指定之國泰世華銀行安和分行00000000000金鼎
  公司客戶保證金專戶（下稱保證金專戶），開始進行交易，金
  鼎公司亦寄發九十四年三月十六日之對帳單予伊。經伊核對，
  該筆資金確已入帳。伊於九十四年四月十九日再度匯入一千萬
  元至保證金專戶，金鼎公司陸續寄發買賣報告書，除顯示交易
  明細外，帳上餘額均超過二千萬元。嗣詎法務部調查局於九十
  四年十月二十四日通知伊先前金鼎公司之買賣報告書 (下稱買
  賣報告書）均為陳家樺假造，不能顯現帳戶狀況，伊前往金鼎
  公司瞭解相關事宜，始發現金鼎公司給予之保證金專戶為被上
  訴人己○○之帳戶，足認金鼎公司出具之買賣報告書皆屬虛偽
  ，目的在誘使伊將資金匯入保證金帳戶中予以侵占，並製造投
  資交易假象，利用手續費或投資虧損之表象以套取客戶資產，
  伊上開匯入金額無法領回，受有二千萬元之損害。陳家樺為伊
  辦理開戶，應屬金鼎公司授權內之行為，伊與金鼎公司之期貨
  交易經紀契約應有效成立，縱認未能成立，然係可歸責於金鼎
  公司及陳家樺，金鼎公司應依民法第二百四十五條之一規定如
  數賠償伊，另依民法第五百七十七條準用五百四十四條之規定
  ，亦須如數賠償伊；又金鼎公司總經理即被上訴人丙○○、副
  總經理即被上訴人乙○○及理財部業務經理即陳家樺等人，為
  金鼎公司之代理人或使用人，分別有故意或過失之情事致伊受
  有損害，依民法第二百四十四條規定，金鼎公司應與上開人員
  之故意或過失負同一責任，而對伊賠償損害。又金鼎公司應依
  民法第一百八十八條第一項之規定，與陳家樺負連帶賠償責任
  ，另依消費者保護法第七條規定賠償伊損害。金鼎公司對伊構
  成侵權行為，被上訴人丙○○、乙○○、丁○○、辛○○、甲
  ○○、壬○○應依民法第一百八十五條、公司法第二十三條第
  二項規定，與金鼎公司對伊負連帶賠償責任；另金鼎公司應依
  民法第二十八條規定，與丙○○、乙○○、丁○○、辛○○、
  甲○○、壬○○對原告負連帶賠償責任，而被上訴人己○○提
  供0000000帳戶予陳家樺使用，與陳家樺構成共同侵權
  行為，自應依民法第一百八十五條規定，與陳家樺負連帶賠償
  責任，縱己○○與陳家樺無犯意聯絡，然己○○無法律上之原
  因，受有二千萬元之利益，應依民法第一百七十九條之規定，
  返還不當得利。爰依上開各規定，求為命被上訴人與陳家樺連
  帶給付二千萬元，及自起訴狀送達之翌日起加計法定遲延利息
  之判決。
  被上訴人金鼎期貨、丁○○、辛○○、甲○○、壬○○與丙○
  ○則以：金鼎公司與上訴人間自始即未存有國內期貨交易經紀
  關係，系爭開戶文件與買賣報告書形式上存在多處顯而易見之
  瑕疵，一望即可輕易發現，上訴人身為財務管理之專業人士，
  反稱未能察覺錯誤，與常理相違。上訴人所稱投資期貨之流程
  為期貨交易發生在先、保證金存入在後、最後始完成開戶手續
  、交易帳單無月對帳單在內，均與實務運作慣例相悖，難認其
  與金鼎公司之國內期貨交易契約有效成立，伊等未對上訴人構
  成侵權行為，自不應負連帶賠償責任，上訴人未舉證證明丁○
  ○、辛○○、甲○○、壬○○與丙○○就其所受損害，有何不
  法行為致構成侵權行為，難命伊等依公司法第二十三條第二項
  規定，負連帶賠償責任等語，資為抗辯。
  被上訴人乙○○以：上訴人未能就其主張基礎事實舉證以實其
  說，其不得以陳家樺之自白書或答辯狀作為對伊不利之證據，
  伊為金鼎公司之副總經理，非金鼎公司之當然負責人，僅在其
  執行職務範圍內，方得指其為公司之負責人，上訴人未舉證證
  明伊在執行何職務範圍內侵害上訴人之權利，並無不法或與陳
  家樺勾結情事，實無違反法令之業務執行行為，況上訴人之損
  失與伊行為間亦無任何條件關係或相當因果關係存在，伊無庸
  負損害賠償責任，縱認係須賠償，然上訴人與有過失，應減輕
  或免除伊應賠償之數額等語置辯。
  被上訴人己○○則以：伊未侵害上訴人權利之不法行為，伊未
  為期貨交易，未允許陳家樺擅用或共謀將保證金帳戶做為其他
  客戶入金之用，伊不知帳號遭盜用，難謂對上訴人有侵害權利
  之行為，另保證金帳戶之入金均經陳家樺陳述用以填補期貨操
  作之資金缺口，未入陳家樺私有，遑論伊受有任何利益，伊未
  受何利益，上訴人依不當得利請求權請求伊返還所受利益，亦
  無理由等語，資為抗辯。
三原審命原審共同被告陳家樺給付二千萬元，及自九十四年十二
  月二十七日起加計法定遲延利息，駁回上訴人其餘之請求，上
  訴人提起上訴，聲明：
  (一)原判決不利於上訴人部分廢棄。
  (二)被上訴人應連帶給付上訴人二千萬元，及自九十四年十二月
    二十七日起至清償日止，按年利率百分之五計算之利息。
  (三)願供擔保請准宣告假執行。
  被上訴人則聲明：
  (一)上訴駁回。
  (二)如受不利判決，願供擔保請准宣告免為假執行。
  （原審共同被告陳家樺就其敗訴部分未提起上訴而告確定）。
四上訴人主張前揭事實，提出開戶卡及相關文件、被上訴人寄發
  開戶文件之信封、買賣報告書、存入憑條、網路資料等件為證
  （原審卷第二五－三三頁）。兩造就：(一)陳家樺曾受僱於金鼎
  公司，任職期間自八十八年九月一日至九十四年七月三十一日
  止、(二)陳家樺給予上訴人之保證金專戶，實為己○○所有等事
  實不爭執。
五上訴人主張金鼎公司應依民法第五百七十七條準用五百四十四
  條之規定賠償上訴人損害，縱認國內期貨經紀契約未能成立，
  亦係可歸責於金鼎公司及陳家樺，金鼎公司應依民法第二百四
  十五條之一規規定，賠償上訴人之損害云云：
  (一)按「期貨商受託從事期貨交易，應評估客戶從事期貨交易之
    能力，如經評估其信用狀況及財力有逾越其從事期貨交易能
    力者，除提供適當之擔保外，應拒絕其委託」、「期貨商接
    受期貨交易人開戶時，應由具有業務員資格者為之；在開戶
    前應告知各種期貨商品之性質、交易條件及可能之風險，並
    應將風險預告書交付期貨交易人」，期貨交易法第六十四條
    第一項、第六十五條第一項分別定有明文。次按「期貨商接
    受客戶辦理開戶時，應提供受託契約及風險預告書，於指派
    專人作契約內容、期貨交易程序之解說後，交由客戶簽名或
    蓋章並加註日期存執」、「期貨商於接受委託從事期貨交易
    前，應先與委託人簽訂受託契約。期貨商對於新開戶之委託
    人，應就其填寫事項詳予核對有無錯誤遺漏，且非俟完成開
    戶手續，不得接受其委託」、「期貨商受託從事期貨交易，
    應對客戶編列開戶帳號，並建立下列資料：一、姓名、住所
    或居所及通訊處所。二、職業及年齡。三、資產之狀況。四
    、投資經驗。五、開戶原因。六、其他必要之事項。期貨商
    對前項之資料，除應依法令所為之查詢外，應予保密」，期
    貨商管理規則第二十八條第一項、第三十條、第三十一條分
    別定有明文。依上開規定，顯然交易人親自辦理開戶，填寫
    開戶文件應包括開戶申請書暨信用調查表、受託契約書、風
    險預告書、印鑑戶或簽名樣式等文件，經期貨商審核開戶資
    料之正確性與徵信後，編列帳號，開立開戶證明文件交付交
    易人，由其至期貨商指定之金融機構開立期貨交易帳專戶，
    即完成開戶程序，同時，期貨商應將交易人資料鍵入電腦系
    統，並將其資料轉至期貨交易所電腦。
  (二)經查，上訴人於九十四年三月十五日親往金鼎公司營業處所
    辦理開戶，由陳家樺處理相關開戶事宜，然陳家樺給予上訴
    人之0000000帳號事實上屬於被上訴人己○○之帳號
    ，有如前述。而細觀系爭開戶文件，上雖蓋有金鼎公司章，
    然未蓋有公司代理人之印章，且開戶文件首頁欠缺交易人身
    分證件影本、銀行存摺影本，開戶文件申請書暨信用調查表
    亦無經辦即主管之核章等立即得發現之錯誤，此與金鼎公司
    提出之開戶文件樣本 (原審卷(一)第一一一－一一四頁）相對
    照，係屬顯而易見之瑕疵，一般人祇需稍加注意，即可發現
    系爭開戶文件非屬真正。另上訴人前於八十六年五月二十九
    日在金鼎公司開設國外期貨帳戶，帳戶編號為OA－九六七（
    原審卷(二)第二一二頁），亦為上訴人不爭執，與系爭開戶文
    件及開戶卡 (原審卷(一)第二三七頁）所載上訴人之國外帳號
    為0000000不同。上訴人既已有國外帳號，實無重覆
    開戶之必要，其聲稱同時辦理國內外期貨交易開戶，與事實
    不符。又上訴人曾於金鼎綜合證券股份有限公司擔任業務經
    理一職，領有證券高級營業員執照，本身復為國立中央大學
    資訊管理系、財務管理研究所畢業（原審卷(一)第一五五－一
    五六頁），顯見上訴人具備相當程度之金融專業知識，對期
    貨交易之開戶流程與文件之應載事項，較一般人之認識及注
    意能力為高，其對系爭開戶文件前述顯而易見之明顯錯誤與
    矛盾即具有注意與辨別能力。
  (三)況陳家樺給予上訴人之國內期貨他人所有帳號，因未發現上
    訴人已有國外期貨帳號而重複給予上訴人另一國外期貨新帳
    號，顯然系爭開戶文件未經金鼎公司審核開戶資料之正確性
    與徵信，而屬重大違誤，則金鼎公司辯稱其公司內從無上訴
    人之國內期貨開戶資料等語，堪認為實在。系爭開戶文件存
    有已如上述之明顯瑕疵，金鼎公司就上訴人開戶之情形無線
    可尋，自無從得知。再原審共同被告陳家樺於原審自認為資
    金需要，於九十四年三月間上訴人至金鼎公司營業處所開戶
    時，盜用己○○之0000000帳號，使上訴人誤信該帳
    號為自己帳號，匯入二千萬元，嗣陳家樺則利用該筆資金進
    行操作或挪作其他客戶出金之用，致上訴人受有二千萬元無
    法退金之損害，有陳家樺之答辯狀可參 (原審卷(一)第三二五
    頁)，另有行政院金融監督管理委員會（下稱金管會）九十
    四年十一月十七日金管證七字第○九四○○○五四三六號處
    分書、國泰世華商業銀行存款存入憑條二紙在卷可憑（原審
    卷(二)第二○一－二○四、二四六頁），陳家樺並偽造買賣報
    告書（詳後述）。顯然陳家樺利用原任金鼎公司之業務經理
    職務上予以之機會，於營業時間內，在金鼎公司之營業場所
    辦理上訴人開戶事宜，並盜用己○○帳號使上訴人誤信為自
    己帳號而入金二千萬元，陳家樺且取得金鼎公司之帳單用紙
    偽造假帳單寄給上訴人等情，上訴人並未完成真正之開戶手
    續，金鼎公司內部自始無上訴人國內期貨交易之相關資料，
    上開陳家樺對上訴人之侵權行為，係屬陳家樺個人之犯罪行
    為，上訴人與金鼎公司間自始無國內期貨經紀契約意思表示
    合致之情形，難謂上訴人與金鼎公司間已完成國內期貨交易
    之開戶手續。至上訴人主張其於九十四年三月十五日至金鼎
    公司辦理國內期貨交易帳戶，係「增加交易標的」云云，惟
    國內與國外期貨交易保證金專戶之設立係各自獨立、不相隸
    屬之期貨經紀契約，交易人須與期貨商分別完成開戶手續始
    為適法，則上訴人雖於八十六年間於金鼎公司開立國外期貨
    交易保證金專戶，但就上訴人嗣後與金鼎公司是否另成立國
    內期貨經紀關係無涉，上訴人上開主張，自不足採。
  (四)次按「期貨商受託從事期貨交易，應於成交後即作成買賣報
    告書交付期貨交易人，並於每個月底編製對帳單分送各期貨
    交易人」、「第一項買賣報告書應載明下列事項：一、帳號
    及戶名。二、成交日期。三、期貨交易所名稱。四、成交期
    貨種類、數量及交割月份。五、單價及總成交價格。六、賣
    出或買入。七、非沖銷或沖銷。八、所需保證金或權利金數
    額。九、應收或應付金額。十、交割幣別。十一、佣金、手
    續費及其他費用。十二、稅捐。十三、其他主管機關所定事
    項」、「期貨商除本會另有規定者外，應依各期貨交易所規
    定之保證金或權利金數額先向期貨交易人收足，始得接受期
    貨交易之委託」，期貨交易法第六十八條第一項、期貨商管
    理規則第三十九條第四項、第四十三條第一項分別定有明文
    。查陳家樺就買賣報告書部分，已自認交易明細用word打好
    後，套印金鼎公司之帳單用紙，再將假帳單寄給上訴人，顯
    然買賣報告書係偽造，自無法課以金鼎公司與上訴人間國內
    期貨經紀等相關義務。觀諸買賣報告書 (見原審卷(二)第一四
    ○－一六一頁）之記載，有未揭露支出與存入金額，單項商
    品之賣賣無手續費與期貨交易稅之計算、買賣之沖銷明細與
    淨損額未紀錄、未說明未沖銷明細與當日未平倉損益金額、
    欠缺前開細項說明即逕列最後總金額，無從得知如何計算、
    且未平倉損益、未記載臺灣期貨交易所公布結算價即逕列未
    平倉損益值、三月與四月之未平倉數值欠缺一貫性等顯而易
    見之瑕疵，形式上欠缺正常買賣報告書之必要記載，縱各家
    期貨商買賣報告書記載之編排形式或有不同，然上開欠缺項
    目係法定應記載事項，屬於一般交易人一望即可指出不合理
    之處。而上訴人因具相當金融知識，之前亦在金鼎公司曾有
    交易經驗（原審卷(一)第二四○頁），自應輕易發現買賣報告
    書係屬虛偽。又據上訴人提出九十四年三月十六日入金一千
    萬元之國泰世華商業銀行存款存入憑條，匯入時間為當日下
    午四點二○分（原審卷(一)第二四五頁），惟一般期貨交易時
    間為上午八時四十五分至下午一時四十五分，保證金專戶內
    須有足夠之保證金始得進行期貨交易，則上訴人於九十四年
    三月十五日開戶，九十四年三月十六日下午四時二○分匯入
    保證金，自不可能作成當日任何一筆交易，乃卷附買賣報告
    書上載有九十四年三月十六日多筆交易（原審卷(二)第一四○
    頁），不符交易實務之運作，顯然買賣報告書不可能為真，
    自難認金鼎公司已與上訴人成立國內期貨經紀契約之可能。
    再買賣報告書由陳家樺個人製作，內容記載甚多錯誤，上訴
    人卻從未與金鼎公司確認，致金鼎公司無從發現買賣報告書
    係屬虛偽之情事。
  (五)綜上，上訴人並未完成金鼎公司期貨之開戶手續，其等間未
    成立國內期貨經紀契約，金鼎公司自無提供上訴人正確買賣
    報告書之義務。從而，上訴人依民法第五百七十七條準用第
    五百四十四條之規定，請求金鼎公司賠償其損害，於法無據
    。再按「契約未成立時，當事人為準備或商議訂立契約而有
    左列情形之一者，對於非因過失而信契約能成立致受損害之
    他方當事人，負賠償責任：‧‧‧三、其他顯然違反誠實及
    信用方法者」，民法第二百四十五條之一第一項第三款定有
    明文。查金鼎公司自始不知上訴人開戶事宜，已如前述，自
    難謂上訴人與金鼎公司間有準備或商議訂立契約之過程，縱
    金鼎公司之受僱人即陳家樺以不正方法欺騙上訴人入金，上
    訴人依該規定請求金鼎公司負損害賠償責任，仍屬無據。
六上訴人另主張依民法第一百八十八條第一項、消費者保護法第
  七條之規定，金鼎公司亦須賠償上訴人二千萬元之損害云云：
  (一)查陳家樺於原審自認為資金需要，於九十四年三月間上訴人
    至金鼎公司營業處所開戶時，盜用己○○之0000000
    帳號，使上訴人誤信該帳號為自己帳號，匯入二千萬元，嗣
    陳家樺則利用該筆資金進行操作或挪作其他客戶出金之用，
    致上訴人受有二千萬元無法退金之損害等情，有如上述，原
    審依民法第一百八十四條第一項但書之規定，命陳家樺賠償
    上訴人二千萬元本息，陳家樺未提起上訴而告確定。上訴人
    據此主張金鼎公司為陳家樺之僱用人，應負民法第一百八十
    八條第一項之僱用人損害賠償責任云云。
  (二)然按「受僱人因執行職務，不法侵害他人之權利者，由僱用
    人與行為人連帶負損害賠償責任。但選任受僱人及監督其職
    務之執行，已盡相當之注意或縱加以相當之注意而仍不免發
    生損害者，僱用人不負賠償責任」，民法第一百八十八條第
    一項固定有明文。惟所謂受僱人因執行職務不法侵害他人之
    權利，不僅指受僱人因執行其所受命令或委託之職務自體，
    或執行該職務所必要之行為，不法侵害他人權利而言，即受
    僱人職務上予以機會之行為，及與執行職務之時間或處所有
    密切關係之行為，在客觀上足認與其執行職務有關，而不法
    侵害他人之權利者，亦應包括在內，該等行為即令係受僱人
    為自己利益而為，亦無不同。客戶交付印章、存摺予營業員
    ，無論係為代辦股票交割，或包括代領股票及領取存款，既
    係於營業場所時間內為之，自不以能認與職務上之行為無關
    連。營業員趁機盜賣股票等行為，乃其職務所給予之機會，
    特別增加其危險性，且屬證券公司得預見並能預防之事項，
    應屬受僱人執行職務之範圍，惟證券公司能證明客戶知悉不
    得將印鑑、存摺交付營業員而仍交付者，則證券公司抗辯營
    業員所為係個人犯罪行為，與執行職務無關等語為可採，有
    最高法院九十年度臺上字第一二三五號判決意旨、臺灣高等
    法院暨所屬法院九十四年法律座談會民事類提案第三號研討
    結果意旨供參。顯然若因受害人之一定協力行為致提高受僱
    人利用職務予以機會而進行犯罪之風險，則應認係受僱人個
    人犯罪行為，與執行職務無關。
  (三)而陳家樺原任金鼎公司之業務經理，利用職務上予以之機會
    ，於營業時間內，在金鼎公司之營業場所辦理原告開戶事宜
    ，並盜用己○○帳號使上訴人誤信為自己帳號而入金二千萬
    元，且取得金鼎公司之帳單用紙以製造假帳單寄給上訴人等
    情，固不能否認與陳家樺職務上之行為完全無關連。然上訴
    人未完成真正之開戶程序，金鼎公司內部自始無上訴人國內
    期貨交易之相關資料，難期金鼎公司得透過內部控制或內部
    稽核程序察知上訴人開戶資料之存在，進而防止陳家樺對上
    訴人之詐財行為。且上訴人具有相當金融專業知識，對於系
    爭開戶文件、買賣報告書之極明顯錯誤均未曾通報金鼎公司
    ，則上訴人之消極不作為自構成一定協力行為，致提高陳家
    樺利用職務予以機會而進行犯罪之風險。依揆諸首揭規定與
    說明，陳家樺對上訴人之上開侵權行為，係屬個人犯罪行為
    等情，均如上述，尚難認係因執行職務所致，上訴人主張金
    鼎公司應依民法第一百八十八條第一項規定，與陳家樺負連
    帶損害賠償責任，自足無採。
  (四)次按「從事設計、生產、製造商品或提供服務之企業經營者
    ，於提供商品流通進入市場或提供服務時，應確保該商品或
    服務，符合當時科技或專業水準可合理期待之安全性；企業
    經營者違反前項規定，致生損害於消費者或第三人時，應負
    連帶賠償責任，但企業經營者能證明其無過失者，法院得減
    輕其賠償責任」，消費者保護法第七條第一項、第三項分別
    定有明文。而金鼎公司與上訴人間自始即無國內期貨交易經
    紀關係，且陳家樺雖利用職務上予以之機會詐取上訴人金錢
    ，致上訴人受有二千萬元損害，然此係陳家樺個人犯罪行為
    ，並非基於執行職務致之，已如前述，顯見金鼎公司自始未
    提供服務予上訴人之義務，亦無提供服務之事實，金鼎公司
    對上訴人自無確保期貨交易經紀之服務有符合當時專業水準
    可合理期待之安全性之必要。則上訴人依消費者保護法第七
    條之規定，請求金鼎公司負損害賠償責任，亦屬無據，不應
    准許。
七上訴人再主張金鼎公司對上訴人構成侵權行為；丙○○、乙○
  ○、丁○○、辛○○、甲○○、壬○○應依民法第一百八十五
  條之規定，對上訴人負連帶賠償責任：
  (一)按「因故意或過失，不法侵害他人之權利者，負損害賠償責
    任。故意以背於善良風俗之方法，加損害於他人者亦同。違
    反保護他人之法律，致生損害於他人者，負賠償責任。但能
    證明其行為無過失者，不在此限」、「數人共同不法侵害他
    人之權利者，連帶負賠償責任」，民法第一百八十四條、第
    一百八十五條第一項前段分別定有明文。次按依民法第一百
    八十五條第一項之規定，共同侵權行為人固連帶負損害賠償
    責任，惟同條項前段所謂共同侵權行為，須共同行為人皆已
    具備侵權行為之要件始能成立，若其中一人無故意過失，則
    其人非侵權行為人，不負與其他具備侵權行為要件之人連帶
    賠償損害之責任（最高法院二十二年度上字三四三七號判例
    意旨參照）。查上訴人受陳家樺詐騙，誤信己○○之000
    0000帳號為自己國內期貨交易保證金帳號，因而入金二
    千萬元，致受有純粹財產上之不利益二千元。然民法第一百
    八十四條第一項前段規定「權利」保護之範圍，未及於純粹
    財產上之不利益，是上訴人縱受有損害，亦非金鼎公司、丙
    ○○、乙○○、丁○○、辛○○、甲○○、壬○○依此規定
    而構成侵權行為。
  (二)上訴人另主張金鼎公司內部控制與內部稽核之功能未加發揮
    ，且陳家樺製作不實買賣報告書及對帳單並抽換後，再由金
    鼎公司寄予客戶，致上訴人受有陳家樺之詐財損失，固提出
    金管會九十四年十一月十七日金管證七字第○九四○○○五
    四三六號處分書為證 (原審卷(二)第二○一－二○四頁），然
    陳家樺製作不實買賣報告書與對帳單，係其個人之犯罪行為
    ，金鼎公司並未參與行為之分擔，已如前述，上開處分書載
    「再由金鼎期貨寄予客戶」，核其整體文義應係指陳家樺自
    金鼎公司營業處所寄出，而非指金鼎公司參與寄送買賣報告
    書行為，上訴人前開主張，顯有誤會。況金鼎公司就國內期
    貨交易之內控內稽程序縱不完備，亦非當然為背於善良風俗
    之方法，上訴人且未舉證證明金鼎公司有主觀上之故意，則
    上訴人依民法第一百八十四條第一項後段之規定，請求金鼎
    公司賠償損害，尚屬無據。另按民法第一百八十四條第二項
    規定「保護他人的法律」所保護的對象，有其一定的範圍，
    即被害人本身，其受侵害之法益或所生損害，均須屬該當法
    律的保護範圍。而上訴人與金鼎公司間未成立國內期貨經紀
    契約，已如前述，則金鼎公司縱有未依期貨管理法令及期貨
    商內部控制制度標準規範執行開戶等情，上訴人亦非上開期
    貨相關管理法令保護之對象。從而，上訴人依民法第一百八
    十四條第二項之規定，請求金鼎公司賠償損害，亦屬無據。
  (四)上訴人再雖主張丙○○、乙○○於陳家樺離職前，已知悉其
    違法情事，卻未能為客戶利益忠實執行職務，於其離職後，
    仍允許其繼續出入於金鼎公司之營業大廳，利用金鼎公司之
    設備、並代理客戶於被鼎公司下單云云，並以陳家樺訴訟外
    之自白書、金鼎公司開戶作業異常報告表、陳家樺之答辯狀
    等為證（原審卷(一)第三三五、三四六－三五○頁）。然上情
    為丙○○、乙○○所否認，且依民事訴訟法第五十六條第一
    項規定，共同訴訟人之行為於全體不利益者，對於全體不生
    效力，是陳家樺提出之答辯狀就不利於丙○○、乙○○部分
    ，依上開規定，對丙○○、乙○○不生效力。又上開自白書
    縱然形式上為真實，亦為陳家樺對被上訴人不利之陳述，揆
    諸民事訴訟法第五十六條之規定，亦無法作為丙○○、乙○
    ○不利之認定。至上開金鼎公司開戶作業異常報告表，僅能
    顯示丙○○、乙○○事後就陳家樺違法情事處理情形，尚難
    依此認定其二人事前有違法之處。另上訴人提出之金管會處
    分書有關處分丙○○之理由載：「陳員離職後仍使用該公司
    設備、場地及鍵單業務員而有實質從事業務之行為，李員未
    盡督導之責，並於九十四年八月二十三日向法務部調查局檢
    舉陳員偽造期貨交易人買賣報告書後，仍縱容陳員繼續代客
    操作及接聽客戶權益數之查詢」云云（原審卷(二)第二○三頁
    背面），係指事後仍縱容陳家樺繼續從事期貨交易之情事，
    未盡督導之責，非針對事發中認丙○○有何知情而故意縱容
    陳家樺偽造文書、代客操作之情，故上開處分書實不足以認
    定丙○○與陳家樺有何犯意聯絡與行為分擔。從而，上訴人
    依民法第一百八十四條第一項前段、第二項與第一百八十五
    條之規定，請求丙○○、乙○○負連帶損害賠償責任，不應
    准許。
  (五)至丁○○、辛○○、甲○○、壬○○分別擔任金鼎公司之董
    事長、董事、董事與監察人，上訴人僅空言主張其等基於職
    位，未盡內控內稽之責云云，並未具體指明渠等如何具備主
    觀故意與違背法令造成上訴人損害之因果關係，復未提出相
    關證據以實其說，從而，原告依民法第一百八十四條第一項
    前段、第二項與第一百八十五條規定，請求丁○○、辛○○
    、甲○○、壬○○負連帶損害賠償責任，自無理由。
  (六)綜上，金鼎公司、丙○○、乙○○、丁○○、辛○○、甲○
    ○與壬○○對上訴人均未構成侵權行為，從而，上訴人依民
    法第一百八十五條規定對之請求負連帶損害賠償責任，即屬
    無據，不應准許。
八上訴人主張依公司法第二十三條第二項、民法第二十八條之規
  定，金鼎期貨、丙○○、乙○○、丁○○、辛○○、甲○○與
  壬○○負連帶損害賠償責任：
  (一)按「公司負責人對於公司業務之執行，如有違反法令致他人
    受有損害時，對他人應與公司負連帶賠償之責」、「法人對
    於董事或其他有代表權之人因執行職務所加於他人之損害，
    與該行為人連帶負賠償之責任」，公司法第二十三條第二項
    、民法第二十八條分別定有明文。次按公司法第二十三條所
    謂公司業務之執行，自係指公司負責人處理有關公司之事務
    ，且必以公司負有賠償之責，始有公司負責人與公司負連帶
    賠償責任之可言（最高法院八十九年度臺上字第二七四九號
    判決意旨參照）。金鼎公司對上訴人未構成侵權行為，已如
    前述，金鼎公司對上訴人無須負賠償之責。丙○○、乙○○
    、丁○○、辛○○、甲○○與壬○○依公司法第八條規定，
    分別為金鼎公司之職務或當然負責人，然上訴人就其等於公
    司業務之執行，就違反法令致上訴人受有損害之因果關係未
    能具體指明，復未能提出證據以實以說，亦如前述，且依上
    開規定與說明，金鼎公司既未負賠償責任，公司負責人自無
    連帶賠償之必要。從而，上訴人依公司法第二十三條第二項
    規定，請求丙○○、乙○○、丁○○、辛○○、甲○○與壬
    ○○負連帶賠償責任，為無理由，不應准許。
  (二)丙○○、乙○○、丁○○、辛○○、甲○○與壬○○因執行
    職務加損害於上訴人之事實，上訴人未盡相當舉證以實其說
    ，尚難謂其等對上訴人應負損害賠償責任。從而，上訴人依
    民法第二十八條規定，請求金鼎公司與丙○○、乙○○、丁
    ○○、辛○○、甲○○與壬○○連帶負賠償之責任，於法無
    憑，不應准許。
  (三)綜上，上訴人依公司法第二十三條第二項、民法第二十八條
    規定，請求金鼎期貨、丙○○、乙○○、丁○○、辛○○、
    甲○○與壬○○負連帶損害賠償責任，自無理由。
九上訴人另主張金鼎公司之總經理丙○○、副總經理乙○○及理
  財業務部經理陳家樺等相關業務及作業人員既皆為其代理人或
  使用人，依民法第二百二十四條之規定，金鼎公司自應與前開
  人等之故意或過失負同一之責任，而應對上訴人負損害賠償責
  任云云。然丙○○、乙○○對上訴人無何故意或過失不法侵害
  上訴人之侵權行為，無庸對上訴人負侵權行為損害賠償責任，
  已如上述，金鼎公司自無依民法第二百二十四條之規定對上訴
  人負損害賠償責任之必要。又陳家樺雖經原審認定應對上訴人
  負侵權行為損害賠償責任確定在案，然民法第二百二十四條規
  定「債務人之代理人或使用人，關於債之履行有故意或過失時
  ，債務人應與自己之故意或過失負同一責任。但當事人另有訂
  定者，不在此限」，依該規定，必債務人之代理人或使用人，
  關於債之履行有故意或過失時，債務人方與自己之故意或過失
  負同一責任。而本件上訴人與金鼎公司無國內期貨經紀契約意
  思表示之合致，金鼎公司內部自始無上訴人國內期貨交易之相
  關資料，上開陳家樺對上訴人之侵權行為，係屬陳家樺個人之
  犯罪行為，上訴人與金鼎公司間未完成國內期貨交易經紀契約
  等情，均如上述，則陳家樺之故意非關於債之履行，而係屬其
  個人之犯罪行為，依上開規定及說明，金鼎公司仍無庸就陳家
  樺之故意負同一責任，上訴人主張依民法第二百二十四條之規
  定，金鼎公司須對上訴人負損害賠償責任云云，仍屬無據。
十上訴人主張己○○應依民法第一百八十五條、第一百七十九條
  之規定，賠償上訴人二千萬元云云：
  (一)按民法第一百八十五條第一項之規定，共同侵權行為人固連
    帶負責任，惟同條項前段所謂共同侵權行為，須共同行為人
    皆已具備侵權行為之要件始能成立，已如前述。上訴人主張
    己○○及0000000號交易帳號持有人提供帳戶作為其
    他共同被告吸金之用，共同不法侵害上訴人權利，縱不知該
    帳戶為陳家樺使用作為其他客戶入金之情，惟其客觀上提供
    帳戶予陳家樺使用之行為，與陳家樺之行為均係造成上訴人
    損害原因之侵害行為云云，為己○○所否認，辯稱其將00
    00000號帳戶之存褶及印章存放於陳家樺處，自始不知
    陳家樺盜用該帳戶供其他客戶入金之用等語。查陳家樺於原
    審九十五年重訴字第九三號之答辯狀載：「為了資金的需要
    ，我就利用期貨保證金交易，客戶無法直接向銀行查詢保證
    金餘額之特性，在庚○○來金鼎公司開戶時，給他事實上屬
    於己○○的帳戶第0000000號帳戶，讓她以為第00
    00000號帳戶是他自己的帳戶‧‧‧因第000000
    0帳戶是我盜用己○○所開設帳戶，並私自拿己○○的存摺
    以及印章放在我這邊使用，己○○並不知道我在做什麼」等
    語（原審卷(一)第三二四頁），核與陳家樺於本件提出之答辯
    狀陳述與己○○提出之臺灣臺北地方法院檢察官九十五年度
    偵字第四一八四、八一二二、八一二三、八一二四、一五三
    一九號不起訴處分書認定相符，堪認己○○上開辯解為真實
    。上訴人主張己○○與陳家樺具有行為共同云云，惟未舉證
    以實其說。從而，上訴人依民法第一百八十五條之規定，請
    求己○○與陳家樺負連帶損害賠償責任，自無足採。
  (二)次查，陳家樺因代客操作所得之獎金及其收入，數年來總計
    逾七千萬元，然己○○均未獲得任何佣金或獲取任何好處，
    有上開不起訴處分書在卷可憑，上訴人復未能提出其他證據
    以實其說，是己○○自始未從0000000號帳戶受有入
    金利益之事實，應可信為真實。從而，己○○既未自上訴人
    取得不當得利，上訴人依民法第一百七十九條之規定請求己
    ○○返所受利益，實屬無據。
十一綜上所述，上訴人依上開各規定，請求被上訴人連帶給付上訴
  人二千萬元，及自九十四年十二月二十七日起至清償日止，按
  年利率百分之五計算之利息，於法無據，應予駁回，其假執行
  之聲請亦失所依據，應併予駁回。上開不應准許部分，原審為
  上訴人敗訴之判決，並駁回其假執行之聲請，核無不合。上訴
  意旨指摘原判決此部分不當，求予廢棄改判，為無理由，應予
  駁回。
十二本件因事證已臻明確，兩造其餘攻擊、防禦方法及所為之立證
  ，與判決之結果不生若何影響，無庸再逐一予以論究，合併敘
  明。
據上論結，本件上訴為無理由，依民事訴訟法第四百四十九條第
一項、第七十八條判決如主文。
中　　華　　民　　國　 九十六   年 　四 　月 　十七 　日
　　　　　　　　　 民事第十五庭
                     　審判長法　官  湯美玉
　　　　　　　　　　         法　官  許文章
　　　　　　　　　　         法　官  黃國永
正本係照原本作成。
如不服本判決，應於收受送達後20日內向本院提出上訴書狀，其
未表明上訴理由者，應於提出上訴後20日內向本院補提理由書狀
（均須按他造當事人之人數附繕本）上訴時應提出委任律師或具
有律師資格之人之委任狀；委任有律師資格者，另應附具律師資
格證書及釋明委任人與受任人有民事訴訟法第466條之1第1項但
書或第2項（詳附註）所定關係之釋明文書影本。
中　　華　　民　　國　　96　　年　　4 　　月　　18　　日
　　　　　　　　　　　　　　　書記官  賴淑真
附註：
民事訴訟法第466條之1（第1項、第2項）：
對於第二審判決上訴，上訴人應委任律師為訴訟代理人。但上訴
人或其他法定代理人具有律師資格者，不在此限。
上訴人之配偶、三親等內之血親、二親等內之姻親，或上訴人為
法人、中央或地方機關時，其所屬專任人員具有律師資格並經法
院認為適當者，亦得為第三審訴訟代理人。
